最高法院刑事判決　　　　　　　　　　　　　　　九十三年度台上字第三四六０號
　　上　訴　人　甲○○
　　　　　　　　　　　　（另案於台灣台中監獄執行中）
右上訴人因強盜等罪案件，不服台灣高等法院台中分院中華民國九十三年二月十一日
第二審判決（九十二年度上重訴字第五七號，起訴案號：台灣台中地方法院檢察署九
十一年度偵字第二０五四一、二０七八五、二二一四七、二三三二四號），提起上訴
，本院判決如左：
    主  文
原判決關於甲○○強盜部分撤銷，發回台灣高等法院台中分院。
其他上訴駁回。
    理  由
壹、發回部分（即甲○○強盜部分）：
本件原判決認定：
一、上訴人甲○○未經許可，基於持有制式手槍、製造及持有其他可發射金屬或子彈
    具有殺傷力之槍砲及子彈之概括犯意，明知原判決附表一編號１至８各項下「被
    告持有槍、彈物品名稱（即查獲物品名稱）」欄所示之物品，分別係：
  (一)、陳新發（已死亡）於民國七十九年十二月底某日，在台中市○○路與成功路口
    所交付之均具殺傷力之義大利TANFOGLIO 廠製造之制式三八０半自動手槍一枝、
    子彈八顆，竟予以收受並持有之。
  (二)、未經許可，於九十一年二、三月間某日，前往某玩具店購買仿貝瑞塔廠之玩具
    手槍後，基於製造槍、彈之概括犯意，於台中市○○路○段十六巷居所，以更換
    槍管之方式，改造該手槍使其具有殺傷力，並同時改造具有殺傷力之子彈四顆，
    復於九十一年二、三月間某日，在同一地點改造具有殺傷力之子彈八顆，並將其
    中一顆取出火藥，而使之成為彈殼一個及雙基發射火藥一包。
  (三)、基於無故持有子彈之概括犯意，於同年二、三月間某日，明知綽號「阿土」之
    姓名、年籍不詳之人所有之子彈為制式子彈，具有殺傷力，竟在台中市○○路果
    菜市場內，向該綽號「阿土」之人索取三、四十顆制式子彈及步槍彈頭，而無故
    持有之；嗣經試射部分子彈後，再將所餘留之部分子彈磨成較小而改造之，復將
    其中一顆制式子彈之火藥取出而使之成為彈殼一個及雙基發射火藥一包而製造爆
    裂物。
  (四)、基於無故持有槍、彈之同一概括犯意，於九十一年四月間在台中市○○○○街
    附近，明知綽號「阿強」之姓名、年籍亦均不詳之人所有之仿SIG SAUER 廠半自
    動手槍改造而成之手槍（即卷內筆錄所載之銀白色型號Ｐ二二０制式九０手槍）
    一枝、彈匣一個、制式子彈十顆均具殺傷力，竟經由另姓名、年籍不詳之綽號「
    阿福」之人之介紹，以新台幣（下同）十萬元向該綽號「阿強」之人購買該改造
    手槍一枝、彈匣一個、子彈十顆，而無故持有之。
  (五)、基於前開製造槍、彈之概括犯意，於九十一年六、七月間某日，在台中市、雲
    林縣等地，以購買之水電材料及白鐵管、啞管為製造材料，而著手製造成具有殺
    傷力之兩節式土造鋼管槍（即卷內筆錄所載之霰彈槍）五枝。
　(六)、基於無故持有子彈之概括犯意，於九十一年五月份在雲林縣東勢鄉某處池塘工
　　寮拾獲具有殺傷力之霰彈三十多顆，而無故持有之，經試射及犯案後尚剩十七顆
　　。
　(七)、基於無故持有槍彈之同一概括犯意，於九十一年十月間某日下午四時許，在台
　　中市○○路上，以二十五萬元向綽號「阿土」購買瑞士ITM 廠制式九ＭＭ口徑半
  　自動手槍（即卷內筆錄所載之捷克西利制式手槍）一枝、彈匣二個、制式子彈二
    十顆，而無故持有之。
嗣上訴人於九十一年十月十六日下午十時十分許攜帶如原判決附表二編號１所示之土
造鋼管霰彈槍四枝、制式霰彈十七顆、子彈十七顆（其中十三顆係制式子彈，四顆係
土造子彈）、空彈殼二顆、彈頭二顆、雙基發射火藥（即卷內筆錄所載之不明粉粒物
）二包，與陳建源（業經判處罪刑確定）、王雅惠（經第一審判決罪刑確定）共同駕
駛懸掛車牌號碼ＣＡ｜６２４９號之原車號ＬＡ｜７３９７之自小客車（收受贓物部
分另判處罪刑，駁回上訴理由詳如後述）行經國道一號高速公路北上二一０公里員林
交流道入口閘道處，為國道公路警察局第三警察隊員警邱琪芳、文建超盤檢查獲。惟
上訴人當場偕同陳建源、王雅惠逃逸，前揭如原判決附表二編號１所示之槍、彈等物
品則遺留於高速公路員林交流道北上入口閘道處現場。上訴人偕同陳建源、王雅惠逃
逸後，直至九十一年十月二十一日二十一時許，始於台中市○○區○○路二段八六０
巷二十八弄一號租屋處為警循線查獲，並扣得如原判決附表二編號２｜１所示之瑞士
ITM 廠制式九ＭＭ口徑半自動手槍一枝、彈匣二個、制式子彈十九顆（含於後述犯罪
事實四所示之警用九０子彈六顆）；並由上訴人偕同警方於九十一年十月二十二日凌
晨一時五十分許前往國道南二高北上路段三五八公里起獲如原判決附表二編號２｜２
所示之警用九０手槍一枝、子彈九顆（其中包括於後述犯罪事實五所示之警用配槍子
彈五顆）、彈匣一個。上訴人並於經警查獲後，陸續於九十一年十月二十二日中午十
二時十五分，帶同警方前往新竹縣湖口鄉○○路○段三三三號前起獲如原判決附表二
編號４所示之仿SIG SAUER 廠半自動手槍之改造手槍一枝、彈匣一個、子彈五顆；復
於九十一年十月二十八日下午一時三十五分許，帶同警方前往國道三號高速公路北上
八八‧三公里處草叢內取出如原判決附表二編號５所示之義大利TANFOGLIO 廠製造之
制式三八０半自動手槍一枝、子彈一顆及彈匣一個；復於九十一年十一月十三日下午
四時許，帶同警方前往桃園市○○○街十六巷四號之三處，取出如原判決附表二編號
６所示之仿貝瑞塔廠九二改造手槍一枝、兩節式土造鋼管槍一枝及子彈四顆，並供出
該等槍枝、子彈火藥之來源係如原判決附表一「來源」欄所示。
二、上訴人及陳建源均明知呂學龔（另案偵查中）於九十一年九月下旬某日下午三、
    四時許，在桃園縣八德市○○路一一九號上訴人之住處借予其使用之車牌號碼Ｌ
    Ａ｜７３９７號黑色三陽雅哥自用小客車（原為李進福所有，於九十一年九月二
    十日下午七時許，在桃園縣八德市○○路五二八巷二一號失竊）無合法之來源證
    件，係來歷不明之盜贓物，竟仍予以借用（收受贓物部分，另行駁回上訴，詳後
    述），並向陳萬祥借得ＣＡ｜６２４９號車牌懸掛其上後，由上訴人於同年月月
    初指示、交由陳建源駕駛，嗣上訴人、陳建源與王雅惠三人因於九十一年十月十
    六日晚間十時十分許，駕車在國道中山高速公路北上二一０公里員林交流道入口
    閘道處為警查獲持有槍彈並發生與警對峙後逃逸之事（詳如後述犯罪事實五部分
    所示），上訴人、陳建源遂於同日下午十時四十分許，在彰化縣員林火車站與中
    山路旁將該車輛丟棄，經警尋線查獲該車，並於車內右前乘客座椅下查獲如原判
    決附表二編號３所示之警用制式九ＭＭ子彈一顆。
三、上訴人基於意圖為自己不法之所有之概括犯意，自九十一年五月間某日起至同年
    十月四日止，連續於原判決附表三編號１至３所示之時、地，以各該編號項下所
    載之出示持有足為兇器之槍枝或以該等槍枝朝天花板射擊等強暴、脅迫之方式，
    致使原判決附表三編號１至３所載之各電子遊藝場內之被害人均不能抗拒，而交
    付如原判決附表三編號１至３所載之財物，得手後旋即離去。又上訴人與陳建源
    基於共同意圖為自己不法之所有並基於同一概括之犯意聯絡，上訴人並承前概括
    犯意，於原判決附表三編號４所載之時、地，由上訴人手持前揭自國道高速公路
    員警邱琪芳手中撥落遺留在車上之警用制式手槍一枝，上訴人提供捷克西利制式
    手槍（即瑞士ＩＴＭ廠制式九ＭＭ口徑半自動手槍）一枝予陳建源，以出示槍枝
    抵住被害人頭部等強暴、脅迫之方式，致使原判決附表三編號４所載之被害人不
    能抗拒而交付如原判決附表三編號４所載之財物，得手後旋即離去；上訴人並於
    陳建源、綽號「阿宏」之姓名年籍不詳成年人一名，三人結夥於原判決附表三編
    號５、６所示之時、地，由上訴人持仿ＳＩＧＳＡＵＥＲ廠半自動手槍之改造手
    槍一枝，並提供陳建源、「阿宏」各一枝土造鋼管槍及子彈（僅編號６部分），
    或出示槍枝或以槍枝朝天花板射擊嚇阻或持槍抵住被害人身體等強暴、脅迫之方
    式，致使如原判決附表三編號５、６所示之被害人不能抗拒而交付如各該欄項下
    所載之財物，得手後旋即離去；其間上訴人復與陳建源、張哲鴻結夥三人，於原
    判決附表三編號７所載之時、地，由上訴人手持義大利ＴＡＮＦＯＧＬＩＯ廠制
    式三八０半自動手槍一枝及子彈一發，同時由甲○○提供土造鋼管槍二枝予陳建
    源及張哲鴻，三人分持前開槍枝進入被害電子遊戲場內，以該欄項下所示之鳴槍
    嚇阻等強暴、脅迫之方式，致使原判決附表三編號７所載之被害人不能抗拒，而
    使該等被害人交付如原判決附表三編號７所載之財物，得手後旋即離去。前述七
    次持槍強盜遊藝場所得財物均由上訴人保管供其與陳建源、張哲鴻等人共同花用
    。另上訴人與陳建源承前加重強盜之犯意，與林榮駿（檢察官另案偵辦）、綽號
    「阿壹」、綽號「阿達」等姓名、年籍均不詳之成年人三人以上，於原判決附表
    三編號８所載之時、地，由上訴人手持順手在現場發現之大型鐮刀一支，以原判
    決附表三編號８所載之強暴、脅迫等方式，致使被害人陳水尾不能抗拒，而簽立
    每張六萬元之本票十張，並交付如原判決附表三編號８所載之財物，上訴人、陳
    建源等人得手後旋即離去。
四、上訴人因借票予陳盈潔使用致生財務糾紛，竟心生不滿而意圖為自己不法之所有
    ，託人將一封其自行撰寫，其上記載上訴人之郵局帳號及「金額隨意，就看您上
    不上道了！」等字語，恫嚇陳盈潔依信上指示交付財物，並於九十一年九月二十
    五日下午十一時四十分許，駕駛自用小客車前往台中市○○區○○路二段五二五
    號「玄天普化堂」之陳盈潔住處，持仿SIG SAUER 廠半自動手槍之改造手槍，朝
    該處戶外廣告看板射擊二發子彈恫嚇陳盈潔後離去，惟陳盈潔並未交付財物致未
    能得逞。
五、上訴人於九十一年十月十六日，攜帶如原判決附表二編號１所示之土造鋼管霰彈
    槍四枝、制式霰彈十七顆、制式九ＭＭ子彈十三顆、土造子彈四顆、空彈殼二顆
    、彈頭二顆、雙機發射火藥二包等物品，並置於前述懸掛ＣＡ｜６２４９號車牌
    之黑色三陽雅哥自用小客車車內後座一只紙箱中，由陳建源駕駛並搭載上訴人、
    王雅惠，於同日下午十時十分許，途經國道一號公路北上二一０公里員林交流道
    入口閘道處，適遇國道公路警察局第三警察隊員警邱琪芳、文建超攔檢酒測，渠
    三人在下車受檢時，文建超徵得渠三人同意檢視該車，自車內後座發現該可疑紙
    箱並予取出後，欲詢問陳建源等人紙箱內容物為何物時，上訴人見東窗事發、一
    時心虛乃呼喊陳建源、王雅惠等人上車，渠三人趁隙上車後，由陳建源駕駛該車
    、上訴人坐在駕駛座旁、王雅惠坐在右後座處，斯時執勤警員邱琪芳正由駕駛座
    後方車門進入車內半曲身欲查明另一可疑紙包時，陳建源即行啟動該車離去，同
    時將邱琪芳一起載離攔檢現場。邱琪芳見狀即於車上持警槍抵住駕駛車輛之陳建
    源並高喊「不要動」，上訴人三人為求能順利脫身，乃基於共同妨害公務之故意
    ，由陳建源駕車往前疾駛，上訴人則自車上右前座轉身欲奪下警員邱琪芳手上之
    警槍等情，而為妨害公務犯行（此部分另行駁回上訴），上訴人、陳建源及王雅
    惠三人旋駕車急速往東西向快速道路方向行駛逃逸。
六、上訴人於前述五所述時、地撥落警員邱琪芳之配槍，並將警員邱琪芳釋放下車後
    ，隨後於車上發現警員邱琪芳掉落在車上之前開警用制式九０手槍一枝及槍枝彈
    匣內之子彈十一顆（另有一顆掉落於車上），旋即承前意圖供自己犯罪用而無故
    持有之犯意，未經許可，持有該警用手槍及子彈，並於原判決附表三編號４所示
    之時、地持以強盜「日盛遊藝場」（犯罪情節詳如前述，並參照該附表三）等情
    。
因而撤銷第一審關於論處上訴人出借手槍部分之判決，改判依牽連犯從一重論處上訴
人連續意圖為自己不法之所有，結夥三人以上，攜帶兇器，以強暴致使他人不能抗拒
，而取他人之物（累犯）罪刑，固非無見（妨害公務及收受贓物另駁回上訴，理由詳
如後述）。
惟查：審理事實之法院，對於案內與待證事實有重要關係，而依法應行調查之證據，
如未依法調查或雖已調查而未調查明白，即與證據未經調查無異，如率行判決，其判
決當然為違背法令。又證據之證明力，固屬於法院判斷之自由，但不得違背經驗法則
，如其判斷，尚有疑竇，要難遽採為被告有利或不利之認定。(一)、上訴人於警訊時稱
九十一年十月二十一日二十一時許在台中市○○區○○路二段八六０巷二十八弄一號
警方查獲之捷克西利式手槍（即原判決附表一編號７手槍），係其於九十一年十月十
九日十六時許在台中市向綽號阿土者所購得（台灣台中地方法院檢察署九十一年度偵
字第二二一四七號偵查卷第十七頁）。如果無訛，上訴人如何能於購得前開槍枝前之
九十一年十月十八日提供予陳建源持以共同強盜原判決附表三編號４所示之日盛遊藝
場，尚非無疑。實情如何？原判決未予究明釐清，遽採上訴人前開自白，認該槍係上
訴人於九十一年十月間某日向綽號阿土所購得，不僅與卷內上訴人之筆錄資料不盡相
符，原判決又未說明其認定及對於證據取捨之依據，已有未合。(二)、上訴人對於原判
決附表三編號８所示之犯行，始終否認有何不法所有之意圖，辯稱係為處理陳水尾方
面詐賭所生之債務糾紛等語。卷查被害人陳水尾於警訊時先稱：「因昨日（指九十一
年九月二十八日）我替朋友曾文行處理糾紛，引起綽號阿俊的陌生男子心生不滿，而
夥同另外四名男子將我騙到太原路後，恐嚇我簽下六十萬元的本票、機車讓渡書，及
拿走現金三萬元。」；嗣稱：「……因當時我們在玩撲克牌後，甲○○就說我們詐賭
，將我押往台中市○○路不知名地點要求我將身上現金三萬元交付，並要我簽下十張
每張六萬元，共六十萬元之本票，並要我寫一張我所有之機車讓渡書才放我回家……
」（台灣台中地方法院檢察署九十一年度偵字第二０五四一號偵查卷第一宗第一０七
頁背面、一０八頁背面）。於檢察官偵查時先稱：「……曾文行與綽號阿駿（俊）之
人在果菜市場賭博玩梭哈，他們認為曾文行詐賭，要打曾文行，我去勸阻，因為曾文
行跑掉，卻拿我出氣，騙我要我帶他們去找曾文行……分二部車其中四人將我夾在車
內……有五個人都圍坐在我旁邊，其中有一人拿著大型鐮刀，要我簽發一百萬元之本
票，後來我給他現金三萬元、本票十張每張六萬元，還有一張車輛讓渡書。」；嗣稱
：「他們是前座的先上車，後座的人先進去一個以後，再叫我進去坐後座中間，當時
我非進去不可，但他們沒有拿刀子押我上車，刀子是在花園的地方才拿出來的」（台
灣台中地方法院檢察署九十一年度偵字第二０五四一號偵查卷第二宗第五十二頁、第
九十二頁）。於第一審被訊以：「當天他們（指上訴人等）為何要你簽本票？」答稱
：「因為我護著曾文晴（行），讓他跑了，他們就要我負這個債，被告鄭拿著鐮刀，
要我簽本票……」（第一審卷(一)第一二二頁）等語。其前後指述不盡相符，究竟詐賭
是否屬實，詐賭金額若干，上述行為是否因詐賭所引起之糾紛，尚非無疑，因攸關上
訴人等有無不法所有意圖強盜犯意之認定，原判決未詳加究明釐清，即併採陳水尾於
警訊、偵查及第一審審理時所為之前開陳述，遽為認定上訴人有原判決附表三編號８
所示犯行之依據，復未於判決內為取捨之論述說明，尚嫌速斷，並有理由不備之違誤
。又原判決依牽連關係，從一重論處上訴人加重強盜罪刑，然論結欄未明所適用之
實體法法條，亦有可議。上訴意旨指摘原判決關於此部分不當，尚非全無理由，應認
有撤銷發回更審之原因。
貳、上訴駁回部分（即甲○○妨害公務及收受贓物部分）：
本件未聲明為一部上訴，依刑事訴訟法第三百四十八條第一項規定，視為全部上訴，
合先明。
按刑事訴訟法第三百七十六條所列各罪之案件，經第二審判決者，不得上訴於第三審
法院，法有明文。上訴人妨害公務及收受贓物部分，原判決係維持第一審分別依刑法
第一百三十五條第一項及第三百四十九條第一項論處上訴人共同對於公務員依法執行
職務時，施強暴脅迫（累犯）及共同收受贓物（累犯）等罪刑部分之判決，而駁回上
訴人在第二審關於此部分之上訴。該二罪均屬刑事訴訟法第三百七十六條第一款之案
件，依上開說明，既經第二審判決，自不得上訴於第三審法院，上訴人猶對此部分一
併提起上訴，顯為法所不許，應予駁回。
據上論結，應依刑事訴訟法第三百九十五條前段、第三百九十七條、第四百零一條，
判決如主文。
中　　　華　　　民　　　國　　九十三　　年　　　七　　　月　　　八　　　日
                              最高法院刑事第十二庭
                                  審判長法官  陳　正　庸
                                        法官  賴　忠　星
                                        法官  王　居　財
                                        法官  張　清　埤
                                        法官  林　開　任
      右正本證明與原本無異
                                              書  記  官
中　　　華　　　民　　　國　　九十三　　年　　　七　　　月　　 十四 　　日
                                                                        Ａ
